【裁判字號】    95,重訴,1005
【裁判日期】    950621
【裁判案由】    違反槍砲彈藥刀械管制條例
【裁判全文】
臺灣臺中地方法院刑事判決            95年度重訴字第1005號
公  訴  人  臺灣臺中地方法院檢察署檢察官
被      告  乙○○
選任辯護人  鄭秀珠律師
被      告  丙○○原名黃炫賓.
選任辯護人  蔡本勇律師
上列被告因違反槍砲彈藥刀械管制條例案件，經檢察官提起公訴
（95年度偵字第636號），本院判決如下：
    主    文
陳銘賓未經許可，寄藏可發射子彈具有殺傷力之改造手槍，處有
期徒刑參年陸月，併科罰金新臺幣捌萬元，罰金如易服勞役，以
新臺幣玖佰元（即銀元參佰元）折算壹日；扣案之改造手槍壹枝
（含彈匣壹個，槍枝管制編號：0000000000）、子彈
陸顆，均沒收。又幫助未經許可，販賣可發射子彈具有殺傷力之
改造手槍，處有期徒刑肆年貳月，併科罰金新臺幣捌萬元，罰金
如易服勞役，以新臺幣玖佰元（即銀元參佰元）折算壹日；扣案
之改造手槍壹枝（含彈匣壹個，槍枝管制編號：0000000
000）、子彈肆顆，均沒收。應執行有期徒刑柒年陸月，併科
罰金新臺幣壹拾伍萬元，罰金如易服勞役，以新臺幣玖佰元（即
銀元參佰元）折算壹日；扣案之改造手槍貳枝（含彈匣貳個，槍
枝管制編號：0000000000、0000000000）
）、子彈拾顆，均沒收。
丙○○（原名黃炫賓）未經許可，持有可發射子彈具有殺傷力之
改造手槍，處有期徒刑壹年拾月，併科罰金新臺幣陸萬元，罰金
如易服勞役，以新臺幣玖佰元（即銀元參佰元）折算壹日；緩刑
伍年。扣案之改造手槍壹枝（含彈匣壹個，槍枝管制編號：00
00000000）、子彈肆顆，均沒收。
    事    實
一、陳明勳（綽號「奧迪」）明知可發射子彈具有殺傷力之改造
    手槍及具有殺傷力之子彈，係屬槍砲彈藥刀械管制條例列管
    之槍砲、彈藥，非經主管機關許可，不得寄藏，竟未經許可
    ，基於寄藏可發射子彈具有殺傷力之改造手槍及子彈之犯意
    ，於民國８７年間（起訴書誤載為９０年間），受服役友人
    王明正（已死亡）之委託，為其寄藏可發射子彈具有殺傷力
    之改造仿ＢＥＲＥＴＴＡ廠９２ＦＳ型半自動手槍１枝（含
    彈匣１個，槍枝管制編號：0000000000）、子彈
    １０顆（具有殺傷力之子彈至少７顆，因乙○○雖收受王明
    正寄藏之子彈１０顆，但扣案如附表一、二、三所示之子彈
    共１７顆，其中３顆無殺傷力，而乙○○無法認定哪１０顆
    是王明正所寄藏），並將之藏於臺北縣土城市○○路１５１
    巷１號１０樓承租處之房間衣櫥內。
二、丙○○（原名黃炫賓，下稱丙○○）於９４年上半年間，因
    積欠地下錢莊及賭債共計新臺幣（下同）１千多萬元，曾遭
    年籍不詳之人以傷害、恐嚇等方式討債，因其擔心再遭上開
    業者以暴力方式討債，即欲購買槍、彈防身，惟苦無管道，
    而乙○○為丙○○前妻之堂弟，知悉丙○○有意購買槍、彈
    後，明知非經主管機關許可，不得販賣及持有可發射子彈具
    有殺傷力之改造手槍及子彈，竟未經許可，知悉友人甲○○
    （綽號「阿華」，其因違反槍砲彈藥刀械管制條例案件經判
    刑確定）在從事改造槍枝及子彈行為，亦無管道可銷售，即
    基於幫助甲○○販賣可發射子彈具有殺傷力之改造手槍、子
    彈及基於幫助丙○○持有可發射子彈具有殺傷力之改造手槍
    、子彈之犯意；另丙○○亦明知可發射子彈具有殺傷力之改
    造手槍及具有殺傷力之子彈，係屬槍砲彈藥刀械管制條例列
    管之槍砲、彈藥，非經主管機關許可，不得持有，竟未經許
    可，基於持有可發射子彈具有殺傷力之改造手槍及子彈之犯
    意；先於９４年６月底某日，由乙○○陪同甲○○到山區試
    槍，確認可擊發後，再由乙○○聯絡丙○○、自國華到臺北
    縣土城市○○路附近公有停車場正對面乙○○工作之展權當
    舖內，由甲○○出示該枝槍枝予丙○○觀看，數日後，乙○○再聯絡丙○○、甲○○至展權當舖，由丙○○向甲○○以
    十三萬元之價格，購買具有殺傷力之改造仿ＳＩＧ  ＳＡＵ
    ＥＲ廠Ｐ２２０型半自動手槍１枝（含彈匣１個，槍枝管制
    編號：0000000000）及子彈７顆（具有殺傷力之
    子彈至少４顆，因丙○○雖購買子彈７顆，但扣案如附表一
    、二、三所示之子彈共１７顆，其中３顆無殺傷力，而丙○○無法認定哪７顆是透過乙○○向甲○○所購買），供丙○○防身之用。
三、至９４年１２月初某日，丙○○認槍、彈在手中無用，乃透
    過乙○○處理上開槍、彈，於９４年１２月１９日下午２時
    ３５分許，乙○○打電話詢問丙○○上開槍、彈是否還在，
    丙○○告以還在，即於同日下午６時許，先與乙○○相約在
    臺北縣土城交流道會面，再一同前往臺北縣板橋市○○路○
    段４７號旁之「卓越代書事務所」，將上開持有之槍、彈交
    予乙○○寄藏，以此方式委託乙○○代尋買主，乙○○在未
    著手販賣上開槍、彈前即為警查獲（如下所示）。
四、嗣因彰化縣警察局北斗分局偵辦販賣槍砲案件，經通訊監察
    得知丙○○持有槍枝，於９５年１月２日持本院核發之搜索
    票，搜索丙○○位於苗栗縣西湖鄉湖東村埔頂９之４６號住
    處，未有所獲，經丙○○於偵查中自白持有槍、彈犯行，並
    主動告知其所持有之全部槍、彈係寄藏在乙○○臺北縣土城
    市○○路１５１巷１號１０樓住處，並準備售出，經警緊急
    前往該住處，在乙○○同意下執行搜索，當場查獲上開改造
    手槍２枝（含彈匣２個，槍枝管制編號：00000000
    00、0000000000））及子彈１７顆。
五、案經彰化縣警察局北斗分局報請臺灣臺中地方法院檢察署檢
    察官偵查起訴。
    理    由
一、訊據被告乙○○對於上開未經許可，分別代王明正、丙○○
    寄藏可發射子彈具有殺傷力之改造手槍及子彈犯行自白不諱
    ，其另供承因丙○○說要買槍，所以介紹甲○○賣槍給他，
    並有在買槍前和甲○○到山區試槍，且是其聯絡丙○○到展
    權公司和甲○○碰面，當時其知悉甲○○以１３萬元賣槍給
    丙○○等情，惟被告乙○○之選任辯護人為其辯護稱：乙○○是因為丙○○苦苦哀求，才幫忙丙○○找槍、彈，試槍是
    為了確認丙○○取得的槍、彈是否有問題，所以乙○○應該
    是基於幫助丙○○持有取得槍、彈之意，而不是基於幫助甲○○販賣槍、彈之意云云。被告丙○○對於上開未經許可，
    持有可發射子彈具有殺傷力之改造手槍及子彈犯行則均坦承
    不諱。經查：
（一）如事實欄一、三、四所示之事實，除經被告乙○○、丙○○２人於本院審理時均自白不諱外，並有上開改造手槍２
      枝（含彈匣２個，槍枝管制編號：0000000000
      、0000000000）及子彈１７顆扣案可資佐證。
      而扣案之槍枝管制編號0000000000槍枝，認係
      仿ＢＥＲＥＴＴＡ廠９２ＦＳ型半自動手槍製造之槍枝換
      裝土造金屬滑套及土造金屬槍管改造而成之改造手槍，機
      械性能良好，可供擊發適用子彈使用，認具殺傷力；槍枝
      管制編號0000000000槍枝，認係仿ＳＩＧ  Ｓ
      ＡＵＥＲ廠Ｐ２２０型半自動手槍製造之槍枝換裝土造金
      屬槍管及土造金屬槍機改造而成之改造手槍，機械性能良
      好，可供擊發適用子彈使用，認具殺傷力；子彈１７顆，
      其中直徑９．６９ｍｍ、長度１８．９４ｍｍ金屬彈殼及
      直徑８．７４ｍｍ金屬彈頭組合而成之土造子彈１５顆，
      其中２顆底火部位陷落，經實際試射，１顆無法擊發，認
      不具殺傷力，另１顆雖可擊發，惟其發射動能甚微，認不
      具殺傷力，餘１３顆，採樣４顆試射，均可擊發，認具殺
      傷力；另直徑９．５６ｍｍ、長度１８．９ｍｍ金屬彈殼
      及直徑８．８６ｍｍ金屬彈頭組合而成之土造子彈１顆，
      經實際試射，無法擊發，認不具殺傷力；另口徑９ｍｍ制
      式子彈１顆，認具殺傷力等情，有內政部警政署刑事警察
      局９５年３月３日刑鑑字第０９５０００６５８１號槍彈
      鑑定書１份在卷可稽（見臺灣臺中地方法院檢察署９５年
      度偵字第６３６號偵卷『下稱６３６號偵卷』第４０至４
      ４頁），復有王明正戶籍資料、展權財務管理顧問有限公
      司營利事業登記資料、被告乙○○及丙○○２人於９４年
      １２月間之通訊監察譯文表等各１份附卷足憑（見本院卷
      準備程序筆錄後２頁及及臺灣臺中地方法院檢察署９５年
      度聲拘字第５號偵卷第１１至１３頁），足徵被告２人該
      部分之自白與事實相符，堪予採信，其犯行足堪認定，應
      依法論科。
（二）如事實欄二所示之事實，業經被告丙○○於偵查時以證人
      身分具結證稱（證人丙○○於檢察官偵查中所為之陳述，
      其未曾提及檢察官在偵查時有不法取供之情形，反對該項
      供述具有證據能力之被告乙○○及其選任辯護人，亦未釋
      明上開供述有顯不可信之情況，故證人丙○○於偵查中之
      證言依刑事訴訟法第１５９條之１第２項規定，具有證據
      能力，附此敘明）：９４年６月底，伊因積欠地下錢莊及
      賭債共計１千多萬元，曾遭年籍不詳之人以傷害、恐嚇方
      式討債，伊主動問堂弟乙○○說這樣怎麼辦，並告訴他伊
      想買１枝槍壯膽防身，乙○○說他有門路，要幫伊介紹，
      就約在臺北縣土城市○○路附近之公有停車場正對面之「
      展權當鋪」裡面交槍，伊當面交十三萬元現金給賣方，那
      時乙○○也在場，乙○○事前曾告訴伊說他跟賣方要交槍
      前有拿去試射，確定能擊發等語屬實（見６３６號偵卷第
      １４至１５頁）。並據證人甲○○於本院審理時具結證述
      ：伊曾請乙○○幫忙收過帳款而認識乙○○，乙○○知道
      伊有在改槍，９４年６月底某日，乙○○當面跟伊說他朋
      友即姊夫要１枝９釐米的改造槍，因為他姊夫不知道去哪
      裡買槍，後來伊就和乙○○去高速公路旁邊的山區試射伊
      自己改造的槍，隔幾天乙○○聯絡伊到土城的展權公司，
      現場有伊、乙○○、丙○○３人，伊拿試射過的槍給丙○○看，說該槍及７顆子彈要１３萬元，再過幾天，丙○○
      親手拿１３萬元給伊，伊就將該枝槍及７顆子彈交給丙○○，當天晚上伊有請乙○○吃路邊攤，如果沒有乙○○介
      紹丙○○跟伊買槍，伊就不會將槍賣給丙○○，伊當時並
      沒有管道可以販售槍枝等語無誤（見本院卷９５年５月２
      ９日審判筆錄第５至１４頁）。又被告乙○○於本院訊問
      及審理時亦自承：丙○○說他想要買槍防身，問伊有無認
      識的，伊基於堂姊夫關係想幫他，故找到之前因收帳認識
      的甲○○，由甲○○賣槍給丙○○，伊在買槍２天前和甲○○到山區試槍後，再由伊聯絡丙○○和甲○○到伊上班
      的展權公司，由他們２人自己去談，伊在場知道甲○○以
      １３萬元賣槍給丙○○等情（見本院聲羈卷９５年１月３
      日訊問筆錄第２頁及本院卷９５年５月２９日審判筆錄第
      １８頁）。
（三）綜上被告乙○○及證人丙○○、甲○○所述，可知被告乙○○於知悉被告丙○○有意購買槍枝而苦無管道後，思及
      友人甲○○在從事槍枝改造可供販賣，因而介紹丙○○向
      甲○○購買槍、彈，於交易前並陪同甲○○前往山區試射
      確認可擊發之事實甚為明確。按刑法上之從犯，以在他人
      實施犯罪行為前或實施中，予以助力，為構成要件；刑法
      上之幫助犯，係指以幫助之意思，對於正犯資以助力，而
      未參與實施犯罪之行為者而言；刑法上之幫助行為，係行
      為人有幫助他人犯罪之意思，以物質上或精神上之助力予
      正犯以實施犯罪之便利，使其易於實施之積極或消極行為
      之謂（最高法院２８年上字第１１５６號判例、４９年臺
      上字第７７號判例及８９年度臺上字第１５０５號判決可
      資參照）。本件若無被告乙○○之介紹及陪同試槍，即無
      後續甲○○販賣槍、彈及丙○○持有槍、彈之行為，惟被
      告乙○○並未參與販賣及持有槍、彈之構成要件行為。是
      故被告乙○○顯係基於幫助之意思，就甲○○販賣槍、彈
      及丙○○持有槍、彈前予以助力，使其等犯罪易於實施灼
      然甚明，亦即被告乙○○係同時基於幫助販賣及幫助持有
      之意而為幫助行為。因此被告乙○○之選任辯護人為其辯
      護稱：乙○○是基於幫助丙○○持有取得槍、彈之意，而
      不是基於幫助甲○○販賣槍、彈之意云云，顯係避重就輕
      之詞，尚難採信，此外，尚有槍枝管制編號000000
      0000槍枝１枝、子彈７顆扣案可佐及內政部警政署刑
      事警察局９５年３月３日刑鑑字第０９５０００６５８１
      號槍彈鑑定書１份附卷可憑，業如前述，被告乙○○該部
      分犯行亦堪認定。
二、論罪及科刑部分：
（一）被告乙○○部分：就如事實欄一、部分所為，係犯槍砲彈
      藥刀械管制條例第８條第４項未經許可寄藏可發射子彈具
      有殺傷力之改造手槍罪（起訴書誤載為同條例第７條第４
      項，業經蒞庭檢察官當庭更正）及同條例第１２條第４項
      未經許可寄藏子彈罪；就如事實欄二、部分所為，係犯刑
      法第３０條第１項、槍砲彈藥刀械管制條例第８條第１項
      幫助未經許可販賣可發射子彈具有殺傷力之改造手槍罪（
      起訴書誤載為同條例第７條第１項，業經蒞庭檢察官當庭
      更正）、刑法第３０條第１項、同條例第１２條第１項幫
      助未經許可販賣子彈罪、刑法第３０條第１項、同條例第
      ８條第４項幫助未經許可持有可發射子彈具有殺傷力之改
      造手槍罪、刑法第３０條第１項、同條例第１２條第４項
      幫助未經許可持有子彈罪；就如事實欄三、部分所為，係
      涉犯槍砲彈藥刀械管制條例第８條第４項未經許可寄藏可
      發射子彈具有殺傷力之改造手槍罪及同條例第１２條第４
      項未經許可寄藏子彈罪（起訴書就該部分事實原載涉犯同
      條例第７條第１項、第５項未經許可販賣手槍未遂罪及同
      條例第１２條第１項、第５項未經許可販賣子彈未遂罪，
      業經蒞庭檢察官當庭變更此部分犯罪事實及法條，故本院
      毋庸再變更起訴法條）。公訴人雖未就如事實欄二、部分
      所示幫助丙○○持有改造手槍及幫助丙○○持有子彈部分
      予以起訴，惟該部分於事實欄內已有敘及，且經檢、辯雙
      方互為攻擊及防禦，並與起訴幫助甲○○販賣改造手槍及
      幫助甲○○販賣子彈部分，有想像競合犯之裁判上一罪關
      係，為起訴效力所及，本院自得併予審理。被告乙○○為
      王明正、丙○○寄藏槍、彈之行為，因寄藏本身所為之持
      有，係寄藏之當然結果，故不另就持有予以論罪。被告乙○○二次均同時寄藏改造手槍、子彈，另以一接續幫助行
      為，同時觸犯幫助販賣改造手槍、子彈及幫助持有改造手
      槍、子彈罪，各係一行為而觸犯數罪名，為想像競合犯，
      應分別從一重之未經許可寄藏改造手槍罪及幫助販賣改造
      手槍罪處斷。被告乙○○所犯幫助販賣改造手槍罪與寄藏
      改造手槍罪（丙○○部分），有方法結果之牽連關係，為
      牽連犯，應從一重之幫助販賣改造手槍罪處斷。被告乙○○所犯幫助販賣改造手槍罪與寄藏改造手槍罪（王明正部
      分），犯意各別，構成要件互殊，應分論併罰。被告幫助
      販賣改造手槍行為，依刑法第３０條第２項規定，按正犯
      之刑減輕之。再查被告乙○○並無供述全部槍、彈之來源
      及去向，因而查獲或因而防止重大危害社會治安事件之發
      生等情形，故無法依槍砲彈藥刀械管制條例第１８條第４
      項之規定減免其刑。爰審酌被告乙○○長期為友人寄藏具
      殺傷力之改造手槍、子彈，復介紹買賣雙方交易具殺傷力
      之改造手槍、子彈，復陪同試射，嗣並同意再代予寄藏轉
      賣，危害社會治安及人身安全甚鉅，惟其於本院訊問時供
      出賣方真實姓名，並坦承大部分犯行，具有悔意等一切情
      狀，分別量處如主文所示之刑，及就罰金刑部分諭知易服
      勞役之折算標準，並定其應執行之刑示懲。
（二）被告丙○○部分，核其所為，係犯槍砲彈藥刀械管制條例
      第８條第４項未經許可持有可發射子彈具有殺傷力之改造
      手槍罪（起訴書誤載為同條例第７條第４項，業經蒞庭檢
      察官當庭更正）及同條例第１２條第４項未經許可寄藏子
      彈罪。原起訴書固又記載被告丙○○另犯槍砲彈藥刀械管
      制條例第７條第１項、第５項未經許可販賣手槍未遂罪及
      同條例第１２條第１項、第５項未經許可販賣子彈未遂罪
      ，惟經蒞庭檢察官當庭刪除此部分犯罪事實，並認該部分
      縱成罪，亦與起訴被告丙○○持有改造手槍、子彈部分有
      牽連犯之裁判上一罪關係，本院認該部分罪嫌不足，且與
      起訴部分有裁判上一罪關係，故就該部分不另為無罪之諭
      知，併此敘明。被告丙○○同時同地持有改造手槍、子彈
      ，係一持有行為而觸犯二罪名，為想像競合犯，應從一重
      之持有改造手槍罪處斷。查被告丙○○犯持有改造手槍及
      子彈罪，於偵查中自白犯行，並供述全部槍、彈之來源及
      去向，因而查獲等情，有彰化縣警察局北斗分局刑事案件
      移送書及卷內資料可憑，應依槍砲彈藥刀械管制條例第１
      ８條第４項之規定減輕其刑。爰審酌被告丙○○因遭人暴
      力討債而購買改造手槍及子彈防身，妨害社會治安，形成
      社會隱憂，其行為極為不當，惟念及被告並未持槍犯案，
      且自白犯行，並供述槍、彈之來源及去向因而查獲，降低
      造成之社會危險性等一切情狀，量處如主文所示之刑，並
      就罰金刑部分諭知易服勞役之折算標準。末查被告丙○○
      前未曾受有期徒刑以上刑之宣告，素行尚佳，有臺灣高等
      法院被告全國前案紀錄表一份在卷可按，其因一時失慮，
      致罹本件刑章，於犯後坦承犯行，深具悔意，且其目前有
      正當工作（有員工職務證明書、勞工保險卡各一份附卷可
      據），是其經此次刑之宣告教訓後，當知所警惕而無再犯
      之虞，本院綜核各情，認所宣告之刑，以暫不執行為適當
      ，故併予宣告緩刑５年，以啟自新。
（三）扣案具有殺傷力之改造手槍２枝（含彈匣２個，槍枝管制
      編號：0000000000、0000000000）
      ）及尚未試射而具有殺傷力之子彈１０顆，為違禁物，應
      依刑法第３８條第１項第１款規定宣告沒收。至其餘如附
      表一所示子彈１顆無法擊發、１顆發射動能甚微、４顆經
      試射擊發後所餘已裂解為彈頭及彈殼，而失其違禁物之性
      質，均不具殺傷力，另附表二所示子彈無法擊發，亦不具
      殺傷力，故上開子彈均不為沒收之諭知。
據上論斷，應依刑事訴訟法第２９９條第１項前段，槍砲彈藥刀
械管制條例第８條第１項、第８條第４項、第１２條第１項、第
１２條第４項、第１８條第４項，刑法第１１條前段、第３０條
第１項、第２項、第５５條、第４２條第２項、第５１條第５款
、第７款、第７４條第１款、第３８條第１項第１款，罰金罰鍰
提高標準條例第２條，判決如主文。
中    華    民    國    95    年    6     月    21    日
                      臺灣臺中地方法院刑事第三庭
                          審判長法  官  張 靜 琪
                                法  官  賴 妙 雲
                                法  官  吳 進 發
上正本證明與原本無異。
如不服本判決，應於送達後１０日內向本院提出上訴狀（須附繕
本），上訴於臺灣高等法院臺中分院。
                                書記官  何 淑 鈴
中    華    民    國    95    年    6     月    21    日
附表：
一、直徑９．６９ｍｍ、長度１８．９４ｍｍ金屬彈殼及直徑８
    ．７４ｍｍ金屬彈頭組合而成之土造子彈１５顆，其中２顆
    底火部位陷落，經實際試射，１顆無法擊發，認不具殺傷力
    ，另１顆雖可擊發，惟其發射動能甚微，認不具殺傷力，餘
    １３顆，採樣４顆試射，均可擊發，認具殺傷力。
二、直徑９．５６ｍｍ、長度１８．９ｍｍ金屬彈殼及直徑８．
    ８６ｍｍ金屬彈頭組合而成之土造子彈１顆，經實際試射，
    無法擊發，認不具殺傷力。
三、口徑９ｍｍ制式子彈１顆，認具殺傷力。
附錄本案所犯法條全文
槍砲彈藥刀械管制條例第8條
未經許可，製造、販賣或運輸鋼筆槍、瓦斯槍、麻醉槍、獵槍、
空氣槍或第4條第1項第1款所定其他可發射金屬或子彈具有殺傷
力之各式槍砲者，處無期徒刑或5年以上有期徒刑，併科新臺幣1
千萬元以下罰金。
未經許可，轉讓、出租或出借前項所列槍枝者，處5年以上有期
徒刑，併科新臺幣1千萬元以下罰金。
意圖供自己或他人犯罪之用，而犯前二項之罪者，處無期徒刑或
7年以上有期徒刑，併科新臺幣 1 千萬元以下罰金。
未經許可，持有、寄藏或意圖販賣而陳列第1項所列槍枝者，處3
年以上10年以下有期徒刑，併科新臺幣700萬元以下罰金。
第 1 項至第 3 項之未遂犯罰之。
槍砲彈藥刀械管制條例第12條
未經許可，製造、販賣或運輸子彈者，處1年以上7年以下有期徒
刑，併科新臺幣500萬元以下罰金。
未經許可，轉讓、出租或出借子彈者，處6月以上5年以下有期徒
刑，併科新臺幣300萬元以下罰金。
意圖供自己或他人犯罪之用，而犯前二項之罪者，處3年以上10
年以下有期徒刑，併科新臺幣700萬元以下罰金。
未經許可，持有、寄藏或意圖販賣而陳列子彈者，處5年以下有
期徒刑，併科新臺幣300萬元以下罰金。
第 1 項至第 3 項之未遂犯罰之。


司法院資訊處製作；財團法人民間司法改革基金會備份。
